臺灣桃園地方法院民事裁定　　　　　　100年度監宣字第256號
聲　請　人　翁清讚
相　對　人　翁蔡欺
關　係　人（即選定監護人）
　　　　　　翁清讚
關　係　人（即指定會同開具財產清冊之人）
　　　　　　桃園縣政府
法定代理人　吳志揚
上列聲請人對於相對人聲請監護宣告事件，本院裁定如下：
    主  文
宣告翁蔡欺（女；民國○○年○ 月○○日生；國民身分證統一編號：
Ｚ000000000號）為受監護宣告人。
選定翁清讚（男；民國○○年○ 月○○日生；國民身分證統一編號：
Ｚ000000000號）為受監護宣告人翁蔡欺之監護人。
指定桃園縣政府為會同開具財產清冊之人。
聲請程序費用由受監護宣告人翁蔡欺負擔。
    理  由
一、本件聲請意旨略以：聲請人為相對人翁蔡欺之子，相對人於
    民國85年間第一次中風之後，先後再有多次中風，雖送醫診
    治但未見起色，近日甚且已因精神障礙或其他心智缺陷，致
    不能為意思表示或受意思表示，或不能辨識其意思表示之效
    果。為此，爰依民法第14條第1 項、民事訴訟法第597 條第
    1 項等規定，聲請鈞院准予對相對人為監護宣告。並依民法
    第1111條規定指定聲請人為相對人之監護人暨指定翁子浚為
    會同開具財產清冊之人，並提出戶籍謄本、診斷證明書、中
    華民國身心障礙手冊影本、桃園縣私立伯園養護中心證明書
    等為證。
二、按「對於因精神障礙或其他心智缺陷，致不能為意思表示或
    受意思表示，或不能辨識其意思表示之效果者，法院得因本
    人、配偶、四親等內之親屬、最近一年有同居事實之其他親
    屬、檢察官、主管機關或社會福利機構之聲請，為監護之宣
    告」，民法第14條第1 項定有明文。
三、本件經本院於鑑定人陳炯旭診所精神鑑定醫師陳炯旭前訊問
    相對人結果，相對人無回應，躺臥在床，插有鼻胃管。另經
    訊問鑑定人所屬精神鑑定醫師陳炯旭先生稱「個案僅有簡單
    的反射動作，無法用言語與之溝通，其餘詳鑑定報告」等語
    （參見本院民國100 年12月8 日訊問筆錄）】。而依鑑定人
    就相對人之精神狀態所為之鑑定結果略稱：翁員大約在民國
    85年第一次中風，當時尚可行走，只是動作較慢，後來記憶
    力逐漸退化，自民國90年開始，就在養護中心由專人照顧，
    尚可認得家人，但無法言語，漸漸的，不認得家人、無法自
    行進食須靠鼻胃管灌食、裝導尿管等，現仍在養護中心受照
    顧中。綜言之，翁員為器質性失智症之個案，日常生活自理
    需人完全協助，無經濟活動及社會性活動能力。現因精神障
    礙或其他心智缺陷，致不能為意思表示或受意思表示，亦不
    能辨識其意思表示之效果，且待在養護中心由專人照顧已近
    10年，未來應無改善之可能等語，有該診所民國100 年12月
    14日旭字第1001110-1 號函暨所附精神鑑定報告書在卷可參
    。本院審酌於現場訊問時相對人之精神、心智反應等狀況並
    參酌鑑定人之上揭意見，認相對人目前之精神障礙與心智缺
    陷之程度，已無為意思表示或受意思表示或辨識意思表示之
    效果的能力，而符合受監護宣告之要件，爰依法宣告翁蔡欺
    為應受監護宣告之人。
四、次按「受監護宣告之人應置監護人」、「法院為監護之宣告
    時，應依職權就配偶、四親等內之親屬、最近一年有同居事
    實之其他親屬、主管機關、社會福利機構或其他適當之人選
    定一人或數人為監護人，並同時指定會同開具財產清冊之人
    。法院為前項選定及指定前，得命主管機關或社會福利機構
    進行訪視，提出調查報告及建議。監護之聲請人或利害關係
    人亦得提出相關資料或證據，供法院斟酌」、「法院選定監
    護人時，應依受監護宣告之人之最佳利益，優先考量受監護
    宣告之人之意見，審酌一切情狀，並注意下列事項：一、受
    監護宣告之人之身心狀態與生活及財產狀況。二、受監護宣
    告之人與其配偶、子女或其他共同生活之人間之情感狀況。
    三、監護人之職業、經歷、意見及其與受監護宣告之人之利
    害關係。四、法人為監護人時，其事業之種類與內容，法人
    及其代表人與受監護宣告之人之利害關係」，民法第1110條
    、第1111條、第1111條之1 分別定有明文。
五、本件經本院函請桃園縣政府委託之桃園縣社會工作師公會派
    員進行訪視後，據其提出之評估建議略稱：聲請人為相對人
    之長子，與其子翁子浚同為相對人之主要事務處理者，聲請
    人有意願擔任相對人之監護人，且又無不適任之情形，建議
    由聲請人擔任案主之監護人。此外，案家所提出會同開具財
    產清冊之人選翁子浚，具擔任之意願，建議由法院為綜合考
    量後選、指定之等語，有該公會民國100 年11月30日桃姚字
    第100414號函暨所附監護宣告訪視報告附卷可參。
六、綜上所述，聲請人翁清讚為受監護宣告人翁蔡欺之子，於翁
    蔡欺出事後均由其照顧並處理相關事宜，且有意願擔任監護
    人，又無不適或不宜擔任監護人的積、消極原因，如由翁清
    讚為受監護宣告人翁蔡欺之監護人，應能符合受監護宣告人
    之最佳利益，爰依法選定翁清讚為受監護宣告人翁蔡欺之監
    護人；又關係人翁子浚為受監護宣告人之孫子，亦為聲請人
    之子女，雖有意願擔任會同開具財產清冊之人，然「會同開
    具財產清冊之人」具監督、監察之性質，本件既由聲請人擔
    任受監護宣告人之監護人，如再由聲請人之子擔任具監督、
    監察性質之會同開具財產清冊之人，於職務之執行上，似難
    發揮其功能，本院認有不宜，併更為指定桃園縣政府為會同
    開具財產清冊之人。
七、依民事訴訟法第604 條第1 項、第608 條第1 項，裁定如主
    文。
中    華    民    國   100    年    12    月    26    日
                        家事法庭法  官  鄭新後
上列正本證明與原本無異。
本裁定就對相對人之監護宣告部分不得抗告；另就其餘有關選定
監護人及指定會同開具財產清冊之人部分如有不服，應於本裁定
送達後10日內向本院提出抗告狀。
中    華    民    國   100    年    12    月    26    日
                                書記官  許家齡